【裁判字號】    95,重訴,103
【裁判日期】    950818
【裁判案由】    損害賠償
【裁判全文】
臺灣高雄地方法院民事判決             95年度重訴字第103號
原      告    丁○○
              己○○
              戊○○
兼上三人
法定代理人    丙○○
原      告    甲○○
              乙○○
上六人共同
訴訟代理人    江雍正律師
              羅鼎城律師
              許乃丹律師
被      告    庚○○
兼法定代理人  辛○○
被      告    壬○○
上列當事人間請求損害賠償事件，本院於民國95年8 月4 日言詞
辯論終結，判決如下：
    主      文
被告辛○○、庚○○或被告壬○○、庚○○應連帶給付原告丁○○新台幣參拾萬壹仟壹佰壹拾貳元，及自民國九十四年十二月十
七日起至清償日止，按年息百分之五計算之利息。
被告辛○○、庚○○或被告壬○○、庚○○應連帶給付原告己○○新台幣參拾伍萬壹仟陸佰柒拾肆元，及自民國九十四年十二月
十七日起至清償日止，按年息百分之五計算之利息。
被告辛○○、庚○○或被告壬○○、庚○○應連帶給付原告戊○○新台幣參拾陸萬捌仟參佰捌拾肆元，及自民國九十四年十二月
十七日起至清償日止，按年息百分之五計算之利息。
被告辛○○、庚○○或被告壬○○、庚○○應連帶給付原告丙○○新台幣伍拾壹萬壹仟伍佰肆拾伍元，及自民國九十四年十二月
十七日起至清償日止，按年息百分之五計算之利息。
被告辛○○、庚○○或被告壬○○、庚○○應連帶給付原告甲○○新台幣壹拾貳萬元，及自民國九十四年十二月十七日起至清償
日止，按年息百分之五計算之利息。
被告辛○○、庚○○或被告壬○○、庚○○應連帶給付原告乙○○新台幣貳拾貳萬捌仟貳佰參拾壹元，及自民國九十四年十二月
十七日起至清償日止，按年息百分之五計算之利息。
原告其餘之訴駁回。
訴訟費用由被告連帶負擔十分之三，餘由原告負擔。
本判決第一、二、三、四、五、六項於原告丁○○、己○○、戊○○、丙○○、甲○○、乙○○分別以新臺幣壹拾萬元、新臺幣
壹拾壹萬元、新臺幣壹拾貳萬元、新臺幣壹拾柒萬元、新臺幣肆
萬元、新臺幣柒萬元供擔保後，得假執行。
原告其餘假執行之聲請駁回。
    事實及理由
一、原告主張：被告庚○○係於民國76年1 月8 日出生，明知其
    無駕駛執照，仍於93年8 月10日晚間9 時10分許，騎乘被告
    壬○○所有之車號CJ2-285 號重型機車，沿高雄市楠梓區○○○路機慢車道由北往南方向行駛，途經高楠公路92 8號對
    面台糖加油站前之高楠公路與煉油廠產業道路交岔路口時，
    本應遵守紅綠燈號誌之指示行駛，並遵守該道路行車速限即
    時速不得超過50公里，另應注意車前狀況，隨時採取必要之
    安全措施，以避免危險之發生，而依當時情形，又無不能注
    意之情形，竟未遵守上揭紅綠燈號誌及速率限制，而以時速
    約60公里之速度超速行駛、闖越紅燈，且疏於注意車前狀況
    ，採取必要之減速、煞車、閃避之安全措施，適因被害人王
    秀清騎乘車牌號碼：WPZ-990 號輕型機車，後載女兒即原告
    丁○○，在上開交岔路口從高楠公路928 號處（即北上機慢
    車道旁），違反禁止左轉規定，由東向西，橫向穿越高楠公
    路，已抵達南下機慢車道附近，雙方所騎乘之機車因而發生
    碰撞，雙方均人車倒地，致被害人王秀清受有右股骨複雜性
    骨折、右髕骨骨折、雙側胸、肺挫傷合併呼吸困難、輕微顱
    內出血、創傷性心肌梗塞等傷害，原告丁○○受有左手第二
    掌指骨骨折、右眼眶下緣及底部骨折等傷害。被害人王秀清
    經高雄榮民總醫院急救住院治療，車禍造成之創傷性心肌梗
    塞、冠狀動脈阻塞，嗣再經高雄榮民總醫院行氣球擴張術、
    支架置放術及心導管檢查等加予治療，然因本次車禍所致之
    胸部鈍挫傷，形成大量心肌疤痕，導致心臟功能代償失敗，
    於93年12月26日中午12時45分，因心臟大量心肌梗塞，經送
    台南奇美醫院急救，延至同日下午3 時45分，不治死亡。而
    原告丁○○、己○○、戊○○為被害人王秀清之子女，原告
    丙○○為被害人王秀清之夫，原告甲○○、乙○○為被害人
    王秀清之父母，故原告所受之下列損害，自得依民法第184
    條第1 項、第185 條第1 項、第187 條第1 項、第191 條之
    2 、第192 條第1 、2 項、第194 條之規定請求被告賠償：
    （一）原告丁○○部分：醫療費用新臺幣（下同）4,381 元
    、扶養費528,22 1元及精神慰撫金500,000 元，合計請求1,
    032,602 元。（二）原告己○○部分：扶養費688,685 元及
    精神慰撫金500,000 元，合計請求1,188,685 元。（三）原
    告戊○○部分：扶養費738,792 元及精神慰撫金500,000 元
    ，合計請求1,238,792 元。（四）原告丙○○部分：被害人
    王秀清之醫療費用129,921 元、殯葬費用180,000 元、看護
    費用278,000 元及精神慰撫金500,000 元，合計請求1,087,
    921 元。（五）原告甲○○部分：扶養費211,288 元及精神
    慰撫金500,000 元，合計請求711,288 元。（六）原告乙○○部分：扶養費387,291 元及精神慰撫金500,000 元，合計
    請求887,291 元。上開各項損害，均係被告庚○○不法侵害
    所生之結果，被告辛○○為被告庚○○之法定代理人，被告
    壬○○明知被告庚○○無駕駛執照，仍將其所有機車交予被
    告庚○○騎乘，對於原告均應連帶負賠償責任，為此，提起
    本件訴訟等語。聲明求為判決：（一）被告辛○○、庚○○
    或被告壬○○、庚○○應連帶給付原告丁○○1,032,602 元
    ，及自起訴狀繕本送達翌日起至清償日止按年息5 ％計算之
    利息。（二）被告辛○○、庚○○或被告壬○○、庚○○應
    連帶給付原告己○○1,188, 685元，及自起訴狀繕本送達翌
    日起至清償日止按年息5 ％計算之利息。（三）被告辛○○
    、庚○○或被告壬○○、庚○○應連帶給付原告戊○○1,23
    8,792 元，及自起訴狀繕本送達翌日起至清償日止按年息5
    ％計算之利息。（四）被告辛○○、庚○○或被告壬○○、
    庚○○應連帶給付原告丙○○1,087,921 元，及自起訴狀繕
    本送達翌日起至清償日止按年息5 ％計算之利息。（五）被
    告辛○○、庚○○或被告壬○○、庚○○應連帶給付原告甲○○711,288 元，及自起訴狀繕本送達翌日起至清償日止按
    年息5 ％計算之利息。（六）被告辛○○、庚○○或被告壬○○、庚○○應連帶給付原告乙○○887,291 元，及自起訴
    狀繕本送達翌日起至清償日止按年息5 ％計算之利息。（七
    ）訴訟費用由被告連帶負擔。（八）原告願供擔保，請准宣
    告假執行。
二、被告庚○○則以：對於伊在上開時、地無照駕駛重型機車，
    因以時速60公里之速度超速行駛，未發現被害人機車正穿越
    該路口而未採取減速、煞車、閃避等安全措施而發生車禍，
    致使被害人王秀清死亡、丁○○受傷，而丙○○共支出醫療
    費用129,921 元、殯葬費用180,000 元及請求看護費278,00
    0 元均不爭執，惟伊並沒有闖越紅燈，被害人王秀清亦有違
    反禁止左轉規定及橫向穿越道路之過失，應負50％之過失責
    任等語；被告辛○○則以：對於伊係被告庚○○之法定代理
    人，被告庚○○在上開時、地，因過失致被害人王秀清死亡
    、丁○○受傷，而丙○○共支出醫療費用129,921 元、殯葬
    費用180,000 元及請求看護費278,000 元均不爭執，惟被害
    人王秀清亦有違反禁止左轉規定及橫向穿越道路之過失，應
    負50％之過失責任等語；被告壬○○則以：對於伊明知被告
    庚○○無駕駛執照，仍將其所有機車交予被告庚○○騎乘，
    而被告庚○○在上開時、地，因過失致被害人王秀清死亡、
    丁○○受傷，而丙○○共支出醫療費用134,302 元、殯葬費
    用180,000 元及請求看護費278,000 元均不爭執，惟被害人
    王秀清亦有違反禁止左轉規定及橫向穿越道路之過失，應負
    50％之過失責任等語，資為抗辯。均答辯聲明求為判決：（
    一）原告之訴駁回；（二）訴訟費用由原告負擔。
三、兩造不爭執事項：
（一）被告庚○○明知其無駕駛執照，仍於上開時、地，騎乘被
      告壬○○所有之車號CJ2-285 號重型機車，與騎乘車牌號
      碼WPZ- 990號輕型機車，後載其女兒即原告丁○○之被害
      人王秀清發生車禍，致雙方均人車倒地，王秀清受有右股
      骨複雜性骨折、右髕骨骨折、雙側胸、肺挫傷合併呼吸困
      難、輕微顱內出血、創傷性心肌梗塞等傷害，原告丁○○
      受有左手第二掌指骨骨折、右眼眶下緣及底部骨折等傷害
      。被害人王秀清經高雄榮民總醫院急救住院治療，車禍造
      成之創傷性心肌梗塞、冠狀動脈阻塞，嗣再經高雄榮民總
      醫院行氣球擴張術、支架置放術及心導管檢查等加予治療
      ，然因本次車禍所致之胸部鈍挫傷，形成大量心肌疤痕，
      導致心臟功能代償失敗，於93年12月26日中午12時45分，
      因心臟大量心肌梗塞，經送台南奇美醫院急救，延至同日
      下午3時45分，不治死亡。
（二）原告丙○○為被害人王秀清支出醫療費用129,921 元、殯
      葬費用180,000 元，並全日看護被害人王秀清共139 日，
      每日以看護費2,000 元計算，共278,000 元；原告丁○○
      支出醫療費用4,381 元。
（三）原告丁○○、己○○、戊○○為被害人王秀清之子女，原
      告丙○○為被害人王秀清之夫，原告甲○○、乙○○為被
      害人王秀清之父母。
（四）被告辛○○為被告庚○○之法定代理人，被告壬○○明知
      被告庚○○無駕駛執照，仍將其所有機車交予被告庚○○
      騎乘。
（五）原告已共同領取強制汽車責任保險金1,400,000 元，兩造
      同意自原告丙○○所得請求賠償金額中扣除250,000 元，
      自其餘原告所得請求賠償金額中各扣除230,000 元。
四、兩造爭執事項如下：（一）被告庚○○就本件車禍之發生有
    無過失？其過失為何？（二）原告得請求被告賠償之各項損
    害，其金額應如何計算？（三）被害人王秀清對於本件損害
    之發生及擴大是否與有過失？過失比例為何？（四）原告得
    請求賠償之金額為何？茲分述如下：
五、被告庚○○就本件車禍之發生有無過失？
（一）被告庚○○對於在上開時、地無照騎乘重型機車，因以時
      速60公里之速度超速行駛，未發現被害人機車正穿越該路
      口而未採取減速、煞車、閃避等安全措施而發生車禍，致
      使被害人王秀清死亡、丁○○受傷等情固不爭執，惟辯稱
      ：伊並沒有闖越紅燈云云。經查，被告庚○○所騎重型機
      車係沿高楠公路機慢車道由北向南行駛，而被害人王秀清
      所騎輕機車，係從高楠公路928 號處左轉，由東向西橫向
      穿越高楠公路，兩車係在高楠公路928 號對面南下機慢車
      道附近，即單行道之煉油廠產業道路出口與高楠公路交會
      處附近碰撞等情，為兩造所不爭執，並有道路交通事故現
      場圖附刑事卷可稽（該刑事卷影印外放），堪信為真實。
      按高楠公路雙向共有6 個車道（單向各有3 車道，即2 個
      快車道、1 個機慢車道），每個快車道寬3.4 公尺，每個
      機慢車道寬5.4 公尺，再加上3 處分隔島寬度，故高楠公
      路寬度達24.4公尺以上（參見道路交通事故現場圖之標示
      ），依兩車相撞之路口地點位置觀之（高楠公路南下機慢
      車道附近），被害人王秀清所騎輕型機車從高楠公路928
      號處（即北上機慢車道旁），由東向西橫向穿越高楠公路
      ，已抵達南下機慢車道附近，足見被害人王秀清所騎輕型
      機車非剛起步要穿越高楠公路，而係已穿越通過該公路北
      上1 個機慢車道、北上2 個快車道、南下2 個快車道之寬
      度，易言之，已橫越該公路3 分之2 寬度（約19公尺）以
      上，依理所需橫越該公路之時間，絕非短暫之瞬間所能完
      成甚明。依被告庚○○於93年12月16日，在刑事偵查中初
      訊時陳稱：伊是還沒有到路口就變綠燈等語，表示被告庚○○行向之號誌狀態，原來係紅燈，後來其駛抵交岔路口
      前才變綠燈，若係如此，則被害人王秀清由東向西橫越高
      楠公路行向之號誌必係綠燈狀態，後來始變成紅燈甚明。
      蓋被害人王秀清所騎乘輕型機車非甫橫越高楠公路即被被
      告庚○○機車撞及，而係已橫越該公路3 分之2 即19公尺
      以上之寬度，始在被告李仁宗行向之南下機慢車道附近遭
      撞及，足見被害人王秀清由東向西橫越高楠公路時，其行
      向之號誌，應係綠燈狀態，較符常情。再依事故發生後不
      久，警員尤敏聰所拍攝之現場搜證照片，顯示當時該公路
      尚有不少之來往車輛等情狀，欲迅速闖紅燈橫越該路口，
      困難度及危險性已極高。況被害人王秀清係以時速約10至
      20 公 里慢速，由東向西橫越該公路，達19公尺以上，已
      抵達對向南下機慢車道附近，幾乎已快完全穿越該公路，
      衡諸常情，被害人王秀清一開始即闖紅燈，強行橫越往來
      車輛頻繁之高楠公路可能性，殊屬不高。綜據上開各項事
      證，並參酌被告庚○○係以時速60公里之高速通過肇事岔
      路口等情，足認被告庚○○於本件車禍併有闖紅燈之過失
      。是被告庚○○辯稱：伊沒有闖越紅燈云云，不足採信。
（二）原告丁○○因本件車禍，受有左手第2 掌指骨骨折，右眼
      眶下緣及底部骨折等傷害；被害人王秀清受有右股骨複雜
      性骨折、右髕骨骨折、雙側胸、肺挫傷合併呼吸困難、輕
      微顱內出血、創傷性心肌梗塞等傷害，經高雄榮民總醫院
      急救住院治療，而被害人王秀清因本件車禍造成之創傷性
      心肌梗塞、冠狀動脈阻塞，嗣再經高雄榮民總醫院行氣球
      擴張術、支架置放術及心導管檢查等加予治療等事實，有
      該醫院診斷證明書多張及病歷資料表附刑事卷可憑（該刑
      事卷影印外放）。被害人王秀清因胸部鈍挫傷，形成大量
      心肌疤痕，導致心臟功能代償失敗，於93年12月26日中午
      12 時45 分，因心臟大量心肌梗塞，經送台南奇美醫院急
      救，延至同日下午3 時45分，不治死亡，亦有奇美醫院診
      斷證明書在卷可參，且經台灣高雄地方法院檢察署檢察官
      督同法醫師相驗明確，另並送法務部法醫研究所鑑定無訛
      ，此有相驗屍體證明書、驗斷書、勘驗筆錄、照片、法務
      部法醫研究所函及鑑定書等在卷可憑。
（三）按未考領有機車駕駛執照，不得駕駛機車，為道路交通管
      處罰條例第21條第1 項第1 款所明定。又車輛行經設有號
      誌之交岔路口時，應遵守號誌指示行駛，道路交通安全規
      則第102 條第1 項第1 款及道路交通標誌標線號誌設置規
      則第206 條第1 、5 款第1 目均定有明文。另在上開高楠
      公路慢車道行車，時速不得超過50公里及駕駛人應注意車
      前狀況，並隨時採取必要之安全措施，卷附之道路交通事
      故調查報告表（一）、（二）記載明確及道路交通安全規
      則第93條第1 項第1 款後段、第94條第3 項定有明文。此
      乃被告庚○○應注意並能注意之事項，而被告庚○○未考
      領機車駕駛執照，於前揭時地駕乘重型機車，本應注意上
      揭規定，且依當時情形，上開情狀均無不能注意之情形，
      竟疏於注意，以時速60公里速度超速行車，闖越紅燈，復
      未注意車前狀況，採取適當且必要之減速、煞車、閃避等
      安全措施，致肇事使原告丁○○受傷，使被害人王秀清死
      亡，其有過失，已甚明顯。被害人王秀清因本件車禍死亡
      ，原告丁○○因本件車禍受傷，與被告庚○○之過失行為
      間並有相當因果關係，而原告丁○○、己○○、戊○○為
      被害人王秀清之子女，原告丙○○為被害人王秀清之夫，
      原告甲○○、乙○○為被害人王秀清之父母，自得依侵權
      行為之法律關係請求被告賠償其等所受之損害。
（四）按連帶債務之成立，以明示或法律有規定者為限，民法第
      二百七十二條定有明文。又連帶債務，係指數債務人以共
      同目的，負同一給付之債務，而其各債務人對債權人，均
      各負為全部給付義務者而言。而不真正連帶債務，係指數
      債務人，以單一目的，本於各別之發生原因，負其債務，
      並因其中一債務之履行，而他債務亦同歸消滅者而言，兩
      者並不相同。查，本件被告辛○○係被告庚○○之法定代
      理人，被告庚○○騎乘機車時，因過失肇致本件車禍，被
      告辛○○依民法第187 條第1 項之規定，自應與被告庚○○負連帶賠償責任；而被告壬○○明知被告庚○○未領有
      駕駛執照，仍將其所有之機車交予其騎乘，違反道路交通
      管理處罰條例第21條第1 項第1 款、第28條之規定，即違
      反保護他人之法律，推定為有過失，應與被告庚○○負共
      同侵權行為之損害賠償責任。揆諸前揭說明，被告辛○○
      與壬○○對原告應負不真正連帶責任。
（五）綜上，被告庚○○就本件交通事故有過失，且被害人王秀
      清之死亡及原告丁○○之受傷，均與被告庚○○之過失行
      為間有相當因果關係，原告自得請求被告辛○○、庚○○
      或被告壬○○、庚○○應負連帶賠償責任。
六、原告得請求被告賠償之各項損害，其金額應如何計算？
（一）原告丁○○部分：
   1、醫療費用：原告丁○○主張其支出醫療費用4,381 元乙節
      ，為被告所不爭執，堪信為真實，應予准許。
   2、扶養費用：
    (1)按扶養之程度，應按受扶養權利者之需要與負扶養義務者
      之經濟能力及身分定之。民法第1119條定有明文。查，原
      告雖主張被告應依行政院主計處公布之93年度高雄縣平均
      每人月消費支出13,362元，每年合計平均消費支出為160,
      344 元，計算賠償扶養費之損害云云，惟原告並未舉證證
      明其應受扶養程度之需要為何，其逕以93年度高雄縣平均
      每人每年消費支出為計算所受扶養費損害之標準，已有可
      議。且原告所指我國每人每年平均消費支出，係屬一般民
      眾支出之情形，其支出未必均屬必要費用之支出，或有浪
      費性（如菸絲、酒類）或享樂費用（如購車、出國旅遊）
      之支出，如以此作為被害人王秀清扶養費用之計算標準，
      即有失公平。況高雄縣平均每人月消費支出高達13,362元
      ，而被害人王秀清之薪資每月僅20,000元，有原告提出之
      工作證明乙紙在卷可稽，其需負扶養義務者有原告乙○○
      、丁○○、己○○、戊○○，而被害人王秀清尚有兄弟姊
      妹4 人即王守義、王秀華、王秀玲、王守中，以及配偶即
      原告丙○○，此有戶籍謄本一份在卷可稽，可分擔王秀清
      分別對原告乙○○及原告丁○○、己○○、戊○○之扶養
      義務，則依原告請求之標準，被害人王秀清每月應負擔之
      扶養費用高達22,715元（13,362÷5+13,362÷2x 3＝22,7
      15），以被害人王秀清每月20,000元之薪資自無法負擔。
      故本院認本件扶養費損害之計算，應以隨消費者物價指數
      調整核定之綜合所得稅扶養親屬免稅額即每年74,000元，
      為計算扶養費之基準，較為適當合理。經查，原告丁○○
      為被害人王秀清之女，而原告丁○○係82年9 月18日出生
      ，本件被害人王秀清係於93年12月26日死亡，當時原告丁○○之年齡係11歲又3 個月，且原告丁○○除被害人王秀
      清外，尚有一扶養義務人即原告丙○○，故原告丁○○僅
      得向被告請求賠償2 分之1 之扶養費，準此，原告丁○○
      主張其距成年尚有8 年，依霍夫曼計算方式扣除中間利息
      後，其得向被告請求一次給付之扶養費為254, 351元（第
      一年不扣除中間利息，其計算式為：74,000x6 .00000000
      ÷2=254,351 ，小數點以下四捨五入，以下同），為有理
      由，應予准許。逾此部分之扶養費請求，即屬無據。
   3、精神慰撫金：被害人王秀清係原告丁○○之母，原告丁○○年幼慘遭喪母之痛，精神上當受極大痛苦，本院斟酌丁○○現僅11歲、名下無財產；被告庚○○係高職肄業，93
      年度並無所得，名下亦無財產、被告辛○○、壬○○均係
      國中畢業、名下均無財產，被告辛○○93年度所得為550,
      000 元，被告壬○○93年度所得為107,410 元等情，有休
      學證明、畢業業書、稅務電子閘門財產所得調件明細表在
      卷可稽，本院認為原告丁○○請求精神慰撫金500,000 元
      尚屬公允，應予准許。
   4、綜上，原告丁○○因本件車禍所受之損害合計為758,732
      元（4,381+254,351+500,000=758,732）。
（二）原告己○○部分：
   1、扶養費用：原告己○○為被害人王秀清之女，而原告己○○係85年2 月28日出生，本件被害人王秀清係93年12月26
      日死亡，當時原告己○○之年齡係8 歲又9 個月，且原告
      己○○除被害人王秀清外，尚有一扶養義務人即原告丙○○，故原告己○○僅得向被告請求賠償2 分之1 之扶養費
      ，準此，原告己○○主張其距成年尚有11年，依霍夫曼計
      算方式扣除中間利息後，其得向被告請求一次給付之扶養
      費為330,963 元（第一年不扣除中間利息，74,000x8.000
      00000 ÷2=330,963） ，為有理由，應予准許。逾此部分
      之扶養費請求，即屬無據。
   2、精神慰撫金：被害人王秀清係原告己○○之母，原告己○○年幼慘遭喪母之痛，精神上當受極大痛苦，本院斟酌己○○現僅8歲、無財產；被告庚○○係高職肄業，93年度
      並無所得，名下亦無財產、被告辛○○、壬○○均係國中
      畢業、名下均無財產，被告辛○○93年度所得為550,000
      元，被告壬○○93年度所得為107,410 元等情，有休學證
      明、畢業業書、稅務電子閘門財產所得調件明細表在卷可
      稽，本院認原告己○○請求精神慰撫金500,000 元尚屬公
      允，應予准許。
   3、綜上，原告己○○因本件車禍所受之損害合計為830,963
      元（330,963+500,000=830,963）。
（三）原告戊○○部分：
   1、扶養費用：原告戊○○為被害人王秀清之子，而原告戊○○係86年5 月21日出生，本件被害人王秀清係93年12月26
      日死亡，當時原告戊○○之年齡係7 歲又7 個月，且原告
      戊○○除被害人王秀清外，尚有一扶養義務人即原告丙○○，故原告戊○○僅得向被告請求賠償2 分之1 之扶養費
      ，準此，原告戊○○主張其距成年尚有12年，依霍夫曼計
      算方式扣除中間利息後，其得向被告請求一次給付之扶養
      費為354,834 元（第一年不扣除中間利息，其計算式為：
      74,000x9.00000000 ÷2=354,834） ，為有理由，應予准
      許。逾此部分之扶養費請求，即屬無據。
   2、精神慰撫金：被害人王秀清係原告戊○○之母，原告戊○○年幼慘遭喪母之痛，精神上當受極大痛苦，本院斟酌戊○○現僅7歲、無財產；被告庚○○係高職肄業，93年度
      並無所得，名下亦無財產、被告辛○○、壬○○均係國中
      畢業、名下均無財產，被告辛○○93年度所得為550,000
      元，被告壬○○93年度所得為107,410 元等情，有休學證
      明、畢業業書、稅務電子閘門財產所得調件明細表在卷可
      稽，本院認原告戊○○請求精神慰撫金500,000 元尚屬公
      允，應予准許。
   3、綜上，原告戊○○因本件車禍所受之損害合計為854,834
      元（354,834+500,000=854,834） 。
（四）原告丙○○部分
   1、醫療費用及看護費用：原告丙○○主張其為被害人王秀清
      支出醫療費用129,921 元，且全日看護被害人王秀清共13
      9 日，每日看護費用以2,000 元計算，看護費用合計278,
      000 元等情，為被告所不爭執，堪信為真實，應予准許。
   2、殯葬費用：原告丙○○主張其為被害人王秀清支出之殯葬
      費180,000 元乙節，為被告所不爭執，堪信為真實，應予
      准許。
   3、精神慰撫金：查原告丙○○係被害人王秀清之夫，其遭喪
      妻之痛，精神上當受極大痛苦，本院斟酌原告丙○○係現
      在永政昇實業有限公司任職，93年度所得為193,000 元，
      名下有房子及土地各1 筆、車子1 輛；被告庚○○係高職
      肄業，93年度並無所得，名下亦無財產、被告辛○○、壬○○均係國中畢業、名下均無財產，被告辛○○93年度所
      得為550,000 元，被告壬○○93年度所得為107,410 元等
      情，有休學證明、畢業業書、稅務電子閘門財產所得調件
      明細表在卷可稽，認原告丙○○請求500,000 元，尚屬公
      允，應予准許。
   3、綜上，原告丙○○因本件車禍所受之損害合計為1,087,92
      1 元（129,921+278,000+180,000+500,000=1,087,921）
      。
（五）原告甲○○部分
   1、扶養費：按「受扶養權利者，以不能維持生活而無謀生能
      力者為限。前項無謀生能力之限制，於直系血親尊親屬不
      適用之。」，民法第1117條定有明文，是直系血親尊親屬
      ，如能以自己財產維持生活者，自無受扶養之權利。易言
      之，直系血親尊親屬受扶養之權利，仍應受不能維持生活
      之限制，而所謂「不能維持生活」，係指不能以自己之財
      產維持生活者而言（最高法院86年度台上字第3173號、81
      年度台上字第1504號及78年度台上字第1580號判決意旨參
      照）。經查，原告甲○○為被害人王秀清之父，而原告甲○○名下有房屋1 間，土地7 筆，財產總額為6,123,891
      元，且其93年度所得為199,694 元等情，此有稅務電子閘
      門財產所得調件明細表在卷可參，其名下財產總值甚多，
      且有固定收入，顯見原告甲○○有一定之資產足以維生，
      並無「不能維持生活」之情形存在，是被害人王秀清對於
      原告甲○○並無扶養之義務，原告甲○○主張被告應連帶
      賠償扶養費211,288 元云云，自屬無據。
   2、精神慰撫金：查原告甲○○係被害人王秀清之父，其遭喪
      女之痛，精神上當受極大痛苦，本院斟酌原告甲○○並無
      學歷，名下有房屋1 間，土第7 筆，總產總額為6,123,89
      1 元，且其93年度所得為199,694 元；被告庚○○係高職
      肄業，93年度並無所得，名下亦無財產、被告辛○○、壬○○均係國中畢業、名下均無財產，被告辛○○93年度所
      得為550,000 元，被告壬○○93年度所得為107,410 元等
      情，有休學證明、畢業業書、稅務電子閘門財產所得調件
      明細表在卷可稽，認原告甲○○請求500,000 元，尚屬公
      允，應予准許。
   3、綜上，原告甲○○因本件車禍所受之損害合計為500,000
      元。
（六）原告乙○○部分
   1、扶養費部分：原告乙○○係31年11月20日出生，而被害人
      王秀清係93年12月26日死亡，故依93年台閩地區簡易生命
      表所示，尚有餘命17年。又原告乙○○尚有2 子2 女即王
      守義、王秀華、王秀玲、王守中等4 人及配偶即原告甲○○，此有戶籍謄本一份在卷可稽，故原告乙○○之扶養費
      ，依法即應由上開5 名子女及配偶甲○○分擔，故原告乙○○僅得向被告請求賠償6 分之1 之扶養費，準此，原告
      乙○○主張其尚有17年之餘命，依霍夫曼計算方式扣除中
      間利息後，其得向被告請求一次給付之扶養費為154,615
      元（第一年不扣除中間利息，其計算式為：74,000x12.00
      000000÷6=154,615） 。逾此部分之扶養費請求，即屬無
      據。
   2、精神慰撫金部分：查原告乙○○係被害人王秀清之母，其
      遭喪女之痛，精神上當受極大痛苦，本院斟酌原告乙○○
      並無學歷，名下無財產；被告庚○○係高職肄業，93年度
      並無所得，名下亦無財產、被告辛○○、壬○○均係國中
      畢業、名下均無財產，被告辛○○93年度所得為550,000
      元，被告壬○○93年度所得為107,410 元等情，有休學證
      明、畢業業書、稅務電子閘門財產所得調件明細表在卷可
      稽，認原告乙○○請求500,000 元，尚屬公允，應予准許
      。
   3、綜上，原告乙○○因本件車禍所受之損害合計為654,615
      元（154,615+500,000=654,615）。
七、被害人王秀清對於本件損害之發生及擴大是否與有過失？過
    失比例為何？
    按損害之發生或擴大，被害人與有過失者，法院得減輕賠償
    金額，或免除之。民法第217 條第1 項定有明文。查，本件
    被害人王秀清亦有違反禁止左轉規定及橫向穿越道路之過失
    乙節，為兩造所不爭執，堪以認定。本院斟酌被告庚○○有
    超速行駛、闖越紅燈且疏於注意車前狀況等過失，被害人王
    秀清則有違反禁止左轉規定及橫向穿越道路之過失，以及雙
    方之過失情節、程度等一切情狀，認被告庚○○與被害人王
    秀清就本件車禍損害之發生應各負擔70％及30％之過失責任
    ，是被告辛○○、壬○○辯稱：被害人王秀清亦應負50％過
    失責任云云，不足採信。綜上，原告僅得就其損害金額70％
    向被告請求賠償。
八、原告得請求賠償之金額為何？
    綜上，因被害人王秀清就本件損害之發生與有過失，被告庚○○就本件交通事故之發生應負70％之過失責任，已如前述
    ，故本院認應減輕被告70％之賠償金額，是原告丁○○得請
    求被告賠償之金額為531,112 元（758,732x0.7=531,112 ）
    ，扣除已領取之強制汽車責任險保險金230,000 元，尚得請
    求被告連帶賠償301,112 元；己○○得請求被告賠償之金額
    為581,674 元（830,963x0.7=581,674） ，扣除已領取之強
    制汽車險保險金230,000 元，尚得請求被告連帶賠償351,67
    4 元；戊○○得請求被告賠償之金額為598,384 元（854,83
    4x0.7=598,384） ，扣除已領取之強制汽車險保險金230,00
    0 元，尚得請求被告連帶賠償368,384 元；原告丙○○得請
    求被告賠償之金額為761,545 元（1,087,921x0.7=761,545
    ），扣除已領取之強制汽車險保險金250,000 元，尚得請求
    被告連帶賠償511,545 元；原告甲○○得請求被告賠償之金
    額為350,000 元（500,000x0.7=350,000） ，扣除已領取之
    強制汽車險保險金230,000 元，尚得請求被告連帶賠償120,
    000 元；乙○○得請求被告賠償之金額為458,231 元（654,
    615x0.7=458,231） ，扣除已領取之強制汽車險保險金230,
    000 元，尚得請求被告連帶賠償228,231 元。逾此數額之請
    求，即屬無據。
九、綜上所述，原告本於侵權行為法律關係，請求被告庚○○、
    辛○○或被告庚○○、壬○○連帶給付原告丁○○301,112
    元，被告庚○○、辛○○或被告庚○○、壬○○連帶給付原
    告己○○351,674 元，被告庚○○、辛○○或被告庚○○、
    壬○○連帶給付原告戊○○368,384 元，被告庚○○、辛○○或被告庚○○、壬○○連帶給付原告丙○○511,545 元，
    被告庚○○、辛○○或被告庚○○、壬○○連帶給付原告甲○○120,000 元，被告庚○○、辛○○或被告庚○○、壬○○連帶給付原告乙○○228,231 元，及均自起訴狀繕本送達
    翌日即94年12月17日起至清償日止按年息5 ％計算之利息，
    為有理由，應予准許，逾此範圍之請求，即非有據，應予駁
    回。另被告辛○○與被告壬○○間，其中一人履行債務時，
    他債務人之債務亦同歸消滅，為不真正連帶債務，是其中一
    被告給付，他被告於該給付範圍同免責任，併此敘明。原告
    均陳明願供擔保，聲請宣告假執行，經核原告勝訴部分，合
    於法律之規定，爰分別酌定相當之擔保金額宣告之；至於原
    告敗訴部分，其假執行之聲請，因訴之駁回而失所依附，不
    予准許，應併予駁回。
十、結論：本件原告之訴為一部有理由，一部無理由，依民事訴
    訟法第79條、第85條第1 項前段、第2 項、第390 條第2 項
    ，判決如主文。
中    華    民    國    95    年    8     月    18    日
                  民事第二庭法  官  邱泰錄
上為正本係照原本作成。
如不服本判決，應於送達後20日內，向本院提出上訴狀並表明上
訴理由，如於本判決宣示後送達前提起上訴者，應於判決送達後
10日內補提上訴理由書（須附繕本）。
中    華    民    國    95    年    8     月    18    日
                            書記官  林慧君


司法院資訊處製作；財團法人民間司法改革基金會備份。
